【裁判字號】    95,易,708
【裁判日期】    950731
【裁判案由】    竊盜
【裁判全文】
臺灣彰化地方法院刑事判決               95年度易字第708號
公  訴  人  臺灣彰化地方法院檢察署檢察官
被      告  甲○○
                    （另案在臺灣雲林第二監獄執行）
上列被告因竊盜案件，經檢察官聲請簡易判決處刑（95年度偵字
第4313號），本院員林簡易庭認為不宜（95年度員簡字第307號
），簽移普通庭改行通常程序審理，本院裁定改依簡式審判程序
審理判決如下：
    主  文
甲○○竊盜，累犯，處拘役貳拾日，如易科罰金，以銀元佰元
即新台幣玖佰元折算壹日。
    犯罪事實及理由
一、犯罪事實：
(一)、甲○○前因違反肅清煙毒條例等案件，經臺灣臺南地方法院
    判處應執行有期徒刑3年4月確定，並於民國93年8月2日執行
    完畢。復因施用毒品案件，經本院以94年度訴字第1842號判
    決並定應執行有期徒刑11月確定（現正在執行中）。詎仍不
    知悔改，於民國95年5月7日17時20分許，騎乘車牌號碼KPR
    ─657號重型機車，行經乙○○設在彰化縣永靖鄉○○路388
    巷10號之工廠時，見四下無人，認有機可乘，竟基於意圖為
    自己不法所有之犯意，自該工廠未上鎖之大門進入，竊取乙
    ○○所有之抽水鐵器（價值約新台幣【下同】500元）。嗣
    得手後，欲以機車載運竊得之抽水鐵器離去時，為乙○○查
    覺而報警處理，因而當場扣得甲○○竊得之抽水鐵器（警方
    已發還乙○○），始悉上情。
(二)、案經彰化縣警察局員林分局報請臺灣彰化地方法院檢察署檢
    察官偵查後聲請簡易判決處刑，本院員林簡易庭認為不宜，
    簽移普通庭改行通常程序審理。
二、理由：
(一)、證據名稱：
１、證人即被害人乙○○於警詢中之證詞。
２、現場查獲照片6張、贓物認領保管單1紙。
３、被告先後於警詢、偵查、本院準備程序及審理中之自白。
４、臺灣高等法院被告全國前案紀錄表及入出監紀錄、台灣彰化
    地方法院檢察署刑案資料查註紀錄表。
(二)、論罪與量刑：
１、被告行為後，刑法及刑法施行法已分別於94年2月2日、95年
    6月14日經總統以華總一義字第09400014901、00000000000
    號令修正公布，並同於95年7月1日施行（下稱新刑法，修正
    前刑法下稱舊刑法），參酌最高法院95年5月23日刑事庭第8
    次會議有關新舊法適用原則之決議，新刑法第2條第1項之規
    定，係規範行為後法律變更所生新舊法律比較適用之準據法
    ，於新刑法施行後，應適用新刑法第2條第1項之規定，為「
    從舊從輕」之比較。又基於「罪刑法定原則」及「法律不溯
    及既往原則」，行為之處罰，以行為時之法律有明文規定者
    為限，必「行為時與行為後」之法律均有處罰之規定，始有
    新刑法第2條第1項之適用。另於比較時應就罪刑有關之共犯
    、未遂犯、想像競合犯、牽連犯、連續犯、結合犯，以及累
    犯加重、自首減輕暨其他法定加減原因（如身分加減）與加
    減比例等一切情形，本於「統一性及整體性原則」，綜其全
    部罪刑之結果而為比較。且「從刑附屬於主刑」，除法律有
    特別規定者外，依主刑所適用之法律。本案涉及法律變更之
    部分，經依如附表所示比較新、舊刑法之規定，以舊刑法有
    利於被告，依新刑法第2條第1項前段規定，自應適用最有利
    於被告之舊刑法，先此敘明。
２、核被告所為，係犯刑法第320條第1項之竊盜罪。又被告前因
    違反肅清煙毒條例等案件，經臺灣臺南地方法院判處應執行
    有期徒刑3年4月確定，並於93年8月2日執行完畢，有臺灣高
    等法院被告前案紀錄表乙紙附卷可憑，其受此有期徒刑執行
    完畢後，5年以內再犯有期徒刑以上之罪，為累犯，應依法
    加重其刑。爰審酌被告之責任，及其犯罪之動機、目的、犯
    罪之手段、生活狀況、品行、所生之損害、所得利益甚微及
    犯後坦承犯行之態度等一切情狀，量處如主文所示之刑，並
    諭知易科罰金折算標準。
３、末查，依照罰金罰鍰提高標準條例第1條規定：「依法律應
    處罰金、罰鍰者，就其原定數額得提高為2倍至10倍。但法
    律已依一定比率規定罰金或罰鍰之數額或倍數者，依其規定
    。」，且依同條例第3條規定：「依本條例規定提高罰金罰
    鍰之法律及其倍數，由主管院定之。」，再者，依同條例第
    5 條規定：「第1條所定得提高倍數之規定，於本條例修正
    後制定之法律，不適用之；本條例修正前公布之法律，於本
    條例修正後修正其罰金罰鍰數額或法律經全部修正而其罰金
    罰鍰數額未予變更者，亦同。」。而刑法中定有罰金刑各條
    之罰金數額，已於72年6月26日由主管之行政院與司法院會
    同發布，在72年6月26日以前修正之刑法規定有關罰金刑部
    分是「均提高為10倍」（其他特別刑法提高分別提高2～10
    倍不等，此部分可參考柯慶賢著「刑法專題研究」初版第
    273 ～280頁），所以刑法第320條第1項之法定本刑有關於
    罰金刑部分，依刑法施行法第1條之1第2項及修正前罰金罰
    鍰提高標準條例第1條前段之規定（提高10倍），分別計算
    之，再折算為新臺幣後，二者罰金刑之數額均是新臺幣15,
    000元，也就是說修正前、後二者罰金刑數額之最高額度均
    相同。再觀刑法施行法第1條之1立法理由第三點：「刑法二
    十四年施行後，為解決國民所得經濟水準已大幅提昇問題，
    有關罰金與罰鍰倍數之調整及銀元與新臺幣之折算標準，訂
    有『罰金罰鍰提高標準條例』及『現行法規所定貨幣單位折
    算新臺幣條例』，除罰金以1銀元折算3元新臺幣外，並將72
    年6月26日以前修正之刑法部分條文罰金數額提高為10倍，
    其後修正者則不再提高倍數，亦即刑法分則各罪罰金數額視
    前開情形分別提高為30倍或3倍。考量新修正之刑法施行後
    ，不再適用『現行法規所定貨幣單位折算新臺幣條例』，為
    使罰金數額趨於一致，避免衍生新舊法比較適用問題，以緩
    和實務適用法律之衝擊，爰於不變動罰金數額之前提下，規
    定第二項如上。」等語，可知「為使罰金數額趨於一致，避
    免衍生新舊法比較適用問題，以緩和實務適用法律之衝擊，
    爰於不變動罰金數額之前提下，規定第2項如上。」。因修
    正前、後二者就刑法第320條第1項罰金刑實質上相同，而無
    修正前、後何者比較有利於被告之處。因此，僅就罰金刑之
    最低數額，也就是修正前、後之刑法第33條第5款加以比較
    即可，附此敘明。
據上論斷，應依刑事訴訟法第452條、第273條之1第1項、第299
條第1項前段、第310條之2、第454條第1項，修正後刑法第2條第
1項前段、第11條前段、修正前刑法第56條、刑法第320條第1項
、修正前刑法第47條、第41條第1項前段，刑法施行法第1條之1
，罰金罰鍰提高標準條例第1條前段、修正前罰金罰鍰提高標準
條例第2條，現行法規所定貨幣單位折算新台幣條例第2條，判決
如主文。
本案經檢察官林士富到庭執行職務。
中    華    民    國    95    年    7     月    31    日
                  刑事第二庭    法  官  李水源
以上正本證明與原本無異。
如不服本判決，應於判決送達後10日內向本院提出上訴狀 (須附
繕本)。
中    華    民    國    95    年    8     月    4     日
                                書記官  廖建興
附錄本案論罪科刑法條全文
中華民國刑法第320條
（普通竊盜罪、竊佔罪）
意圖為自己或第三人不法之所有，而竊取他人之動產者，為竊盜
罪，處5年以下有期徒刑、拘役或5百元以下罰金。
意圖為自己或第三人不法之利益，而竊佔他人之不動產者，依前
項之規定處斷。
前二項之未遂犯罰之。
附表：
┌───┬───────┬────────┬──────┐
│比較  │舊刑法於本案適│新刑法於本案適用│依從舊從輕原│
│法條  │用之法律效果  │之法律效果      │則比較結果  │
├───┼───────┼────────┼──────┤
│新、舊│舊刑法第33條第│新刑法第33條第5 │本條應依新刑│
│刑法第│5款規定：「罰 │款關於主刑罰金已│法第2條第1項│
│33條第│金：（銀元）1 │修正為：「罰金：│前段之規定，│
│5款   │元以上。」關於│新台幣1千元以上 │適用行為時之│
│      │罰金刑之法定範│，以百元計算。」│法律，即從修│
│      │圍較低。      │修正後關於罰金刑│正前刑法第33│
│      │              │之法定範圍顯已提│第5款。     │
│      │              │高。            │            │
├───┼───────┼────────┼──────┤
│舊刑法│關於刑法第47條│修正後刑法第47條│依新刑法第2 │
│第47條│累犯規定，修正│第1項固僅限於故 │條第1項前段 │
│、新刑│前對於行為人不│意犯，始有累犯適│之規定，適用│
│法第47│論是故意犯或過│用，惟於同條第2 │行為時之法律│
│條第1 │失犯，均有累犯│項增列「受強制工│，即從舊刑法│
│、2項 │適用（加重本刑│作處分之執行完畢│第47條。    │
│      │至2分之1）。  │或一部之執行而免│            │
│      │本案事實無論適│除後，5年以內故 │            │
│      │用新刑法第47條│意再犯有期徒刑以│            │
│      │第1項、舊刑法 │上之罪者」，有累│            │
│      │第47條之規定，│犯之適用，暨因同│            │
│      │均構成累犯，而│法第49條刪除原「│            │
│      │無何差異。    │依軍法受裁判者，│            │
│      │              │不適用累犯」之規│            │
│      │              │定，從而「依軍法│            │
│      │              │受裁判」，5年以 │            │
│      │              │內故意再犯有期徒│            │
│      │              │刑以上之罪者，同│            │
│      │              │有累犯之適用，就│            │
│      │              │此而言，又較舊法│            │
│      │              │適用之範圍較大。│            │
│      │              │效果：同樣加重本│            │
│      │              │刑至2分之1。    │            │
│      │              │本案事實無論適用│            │
│      │              │新刑法第47條第1 │            │
│      │              │項、舊刑法第47條│            │
│      │              │之規定，均構成累│            │
│      │              │犯，而無何差異。│            │
├───┴───────┴────────┴──────┤
│刑法第│依修正前罰金罰│如易科罰金，以新│本條從舊刑法│
│41條第│鍰提高標準條例│臺幣1,000元、   │較有利於被告│
│1項前 │第2條規定，易 │2,000元或3,000元│            │
│段    │科罰金數額提高│折算1日         │            │
│      │為100倍，如易 │                │            │
│      │科罰金，以銀元│                │            │
│      │300元即新臺幣 │                │            │
│      │900元折算1日  │                │            │
├───┼───────┼────────┼──────┤
│綜合比較結果：                                        │
│綜合其全部罪刑之比較，應以舊刑法較有利於被告，故本案應│
│一體適用舊刑法。                                      │
└───────────────────────────┘


司法院資訊處製作；財團法人民間司法改革基金會備份。
